【裁判字號】    90,易,2011
【裁判日期】    901017
【裁判案由】    詐欺等
【裁判全文】
臺灣桃園地方法院刑事判決                          九十年度易字第二一一號
    公  訴  人  臺灣桃園地方法院檢察署檢察官
    被      告  甲○○
右列被告因偽造文書等案件，經檢察官提起公訴（九十年度偵字第一一０七四號），
本院判決如左：
        主  文
甲○○連續行使偽造私文書，足以生損害於他人，處有期徒刑陸月，如易科罰金以參
佰元折算壹日。
如附表一所示消費內容之簽帳單之客戶存查聯共參紙、商店存查聯上偽造之「乙○○
」之署押共參枚、信用卡背面偽造之「乙○○」之署押壹枚，均沒收。
        事  實
一、甲○○於民國八十八年九月二十三日，在桃園縣八德市○○街上，拾得脫離本人
    持有之「葉日富」印章一枚，竟意圖為自己不法之所有，予以侵占入己，嗣於同
    日在桃園縣八德市○○街一四三巷二號前，見玉山商業銀行（下稱玉山銀行）以
    掛號郵寄信用卡（卡號0000000000000000號）予住在八德市○
    ○街一四三巷二之二號之客戶乙○○，竟基於偽造私文書之概括犯意，假冒乙○
    ○親友之名義在郵局之回執聯上蓋用前開侵占而來之印章，以表示乙○○確實已
    收受該掛號信函，再將屬私文書性質之該回執聯持交郵務士，致郵務士誤認其係
    會將該郵件轉交與乙○○之人，而交付郵件與甲○○，足生損害於乙○○及玉山
    銀行；甲○○詐得前開信用卡後，隨即承前同一偽造私文書之概括犯意，在該信
    用卡背面偽造「乙○○」之署押，而依發卡銀行、特約商店與信用卡申請持用人
    之特約，該署押足以表示該信用卡係屬簽署該署名筆跡之人所持用。甲○○復基
    於意圖為自己不法之所有之概括犯意，持前開信用卡，於附表所示時間、地點，
    在附表所示特約商店內，持前開信用卡刷卡詐欺消費如附表一所示金額之消費內
    容，並承前同一偽造私文書之概括犯意，在特約商店信用卡簽帳單上偽造「乙○
    ○」之署押，以表示確係乙○○刷卡消費，再持交簽帳單及信用卡予特約商店店
    員，供店員核對簽帳單上與信用卡背面之署押相符，致店員陷於錯誤，誤認其為
    合法持卡人，而允其簽帳消費並交付其購買之商品，致生損害於玉山銀行、各特
    約商店及乙○○本人。甲○○又基於意圖為自己不法之所有之概括犯意，於附表
  二所示時間、地點，將前開信用卡插入玉山銀行八德分行之自動提款機後，鍵入
    自行設定之預借現金密碼，共詐得預借現金新臺幣（下同）四千元。後經玉山銀
    行信用卡中心主動查知而報警破獲。
二、案經桃園縣警察局八德分局報告臺灣桃園地方法院檢察署檢察官偵查起訴。
        理  由
一、訊據被告甲○○對於右開事實大致坦承不諱，然辯稱：伊係「誤領」乙○○之掛
    號信，並無冒領之意云云。惟查：被告若果係誤領，則其必蓋用己之印章，何必
    蓋用侵占而來之他人印章，此舉無非係用以掩人耳目，其意至明，況掛號信函上
    既必書明收件人之姓名、地址，被告亦絕無誤領而不知之理，其之所辯殊與常理
    相悖，況被告亦早於警訊時即自承係冒領郵件，足見其之所辯不足採信，此外，
    復有被害人乙○○之警訊筆錄供陳在卷，且有玉山銀行所作乙○○遭冒刷之明細
    表、簽帳單、掛號回執各一紙在卷足稽，本件事證明確，被告犯行足堪認定。
二、核被告所為，係犯刑法第三百三十七條之侵占脫離本人持有之物罪、第二百十六
    條行使第二百十條之偽造私文書罪（行使掛號函件回執、行使簽帳單之部分）、
    第二百十六條行使第二百二十條第一項、第二百十條之偽造準私文書罪（行使信
    用卡背面之簽名部分）、第三百三十九條第一項之詐欺取財罪、第三百三十九條
    之二第一項之不正利用自動付款設備取得他人財物罪；公訴人認被告行使掛號函
    件回執、行使簽帳單之部分亦係行使偽造準私文罪，尚有未洽，然行使偽造準私
    文罪既係以行使偽造私文罪論，自不生變更法條之問題。被告先後多次偽造署押
    之行為分別係偽造私文書、準私文書之部分行為，偽造私文書、準私文書之低度
    行為復為行使之高度行為所吸收，均不另論罪；又被告以侵占而來之「葉日富」
    之印章蓋於掛號函件回執，故以該印章所蓋出之印文並非偽造，公訴人誤認該行
    為構成偽造印文罪，尚有誤會，然該行為果係偽造印文，則亦屬偽造私文書之部
    分行為，爰不另為無罪之諭知，均併此敘明。被告先後多次所犯行使偽造（準）
    私文書罪、詐欺取財罪、不正利用自動付款設備取得他人財物罪，均時間緊接，
    所犯各係構成要件相同之罪名，顯各係出於概括之犯意為之，各為連續犯，各以
    一罪論（先後多次之行為偽造私文書及行使偽造準私文書犯行，則應論以情節較
    重之行使偽造私文書罪），並依刑法第五十六條之規定加重其刑。被告所犯前開
    各項罪名間，互有方法結果之牽連關係，為牽連犯，應依刑法第五十五條之規定
    ，從最重之行使偽造私文書罪處斷。爰審酌被告詐得之金額及財物之價值之多寡
    、其犯罪手段、其犯後大致自白無誤、已將部分款項歸還受害之玉山銀行（此有
    被告當庭庭呈之郵政劃撥儲金存款收據可憑）等一切情狀，量處如主文所示之刑
    。又被告行為後，刑法第四十一條於九十年一月十日經修正公布，並於同年月十
    二日生效，易科罰金之適用範圍擴大為最重本刑五年以下有期徒刑之罪，並明定
    併合處罰之數罪，如各罪均得易科罰金者，其應執行之刑逾六月時，亦得適用之
    ，比較新舊法之結果，以裁判時即修正後之刑法第四十一條第一項前段對被告較
    為有利，爰依刑法第二條第一項前段規定適用裁判時之法律，就被告所宣告之刑
    ，諭知易科罰金之折算標準。如附表一所示消費內容之簽帳單之客戶存查聯共三
    紙，係被告所有而為其犯罪所生之物，應依刑法第三十八條第一項第三款之規定
    宣告沒收，而商店存查聯上所偽造之「乙○○」之署押共三枚、信用卡背面偽造
    之「乙○○」之署押一枚，則均應依刑法第二百十九條之規定宣告沒收之。
據上論斷，應依刑事訴訟法第二百九十九條第一項前段，刑法第二條第一項前段、第
五十六條、第三百三十七條、第二百十六條、第二百十條、第二百二十條第一項、第
三百三十九條第一項、第三百三十九條之二第一項、第五十五條、第四十一條第一項
前段、第三十八條第一項第三款、第二百十九條，罰金罰鍰提高標準條例第一條前段
、第二條，判決如主文。
本案經檢察官陳美華到庭執行職務
中      華      民      國      九十      年    十      月    十七      日
                                臺灣桃園地方法院刑事第一庭
                                      法  官    曾  雨  明
右正本證明與原本無異。
如不服本判決，應於判決送達後十日內向本院提出上訴狀( 應附繕本 )，上訴於
臺灣高等法院。
                                      書記官    戴  育  萍
中        華        民        國     九十    年     十    月    廿三    日
附論罪科刑依據之法條：
刑法第三百三十七條
意圖為自己或第三人不法之所有，而侵占遺失物、漂流物或其他離本人所持有之物者
，處五百元以下罰金。
刑法第二百十六條
行使第二百十條至第二百十五條之文書者，依偽造、變造文書或登載不實事項或使登
載不實事項之規定處斷。
刑法第二百十條
偽造、變造私文書，足以生損害於公眾或他人者，處五年以下有期徒刑。
刑法第二百二十條第一項
在紙上或物品上之文字、符號、圖畫、照像，依習慣或特約，足以為表示其用意之證
明者，關於本章及本章以外各罪，以文書論。
刑法第三百三十九條第一項
意圖為自己或第三人不法之所有，以詐術使人將本人或第三人之物交付者，處五年以
下有期徒刑、拘役或科或併科一千元（已提高十倍為一萬元）以下罰金。
第三百三十九條之二第一項
意圖為自己或第三人不法之所有，以不正方法由自動付款設備取得他人之物者，處三
年以下有期徒刑、拘役或一萬元以下罰金。
附表一：
┌──┬──┬────┬────┬────┬────┬────┬────┐
│編號│卡號│發卡銀行│消費時間│消費行號│消費內容│消費金額│偽簽署押│
├──┼──┼────┼────┼────┼────┼────┼────┤
│一  │4579│玉山銀行│八十八年│金久裕銀│金飾    │一萬二千│乙○○  │
│    │6689│        │九月廿八│樓（八德│        │九百元  │        │
│    │5104│        │日      │巿力行街│        │        │        │
│    │6009│        │        │卅六號）│      │        │        │
├──┼──┼────┼────┼────┼────┼────┼────┤
│二  │同右│同右    │八十八年│仟億精品│服飾    │一萬九千│同上    │
│    │    │        │九月廿九│店（桃園│        │九佰八十│        │
│    │    │        │日      │巿中山路│        │元      │        │
│    │    │        │        │七六號）│        │        │        │
├──┼──┼────┼────┼────┼────┼────┼────┤
│三  │同右│同右    │八十八年│同右    │同右    │同右    │同右    │
│    │    │        │九月卅日│        │        │        │        │
│    │    │        │        │        │        │        │        │
│    │    │        │        │        │        │        │        │
└──┴──┴────┴────┴────┴────┴────┴────┘
附表二：
┌──┬──┬────┬────┬─────────┬─────────┐
│編號│卡號│發卡銀行│預借時間│  自動提款機所在處│      預借金額│
│    │    │        │        │                  │                  │
├──┼──┼────┼────┼─────────┼─────────┤
│一  │4579│玉山銀行│八十八年│玉山銀行八德分行  │一千元            │
│    │6689│        │九月三十│（八德巿介壽路一  │                  │
│    │5104│        │日      │段八七０號）      │                  │
│    │6009│        │        │卅六號）          │                  │
├──┼──┼────┼────┼─────────┼─────────┤
│二  │同右│同右    │八十八年│同右              │三千元            │
│    │    │        │十月四日│                  │                  │
│    │    │        │日      │巿中山路          │                  │
└──┴──┴────┴────┴─────────┴─────────┘


司法院資訊處製作；財團法人民間司法改革基金會備份。
